【裁判字號】    94,上易,2124
【裁判日期】    950118
【裁判案由】    家暴傷害
【裁判全文】
臺灣高等法院刑事判決                94年度上易字第2124號
上  訴  人
即  被  告  乙○○
上列上訴人因家暴傷害案件，不服臺灣臺北地方法院94年度易字
第741號，中華民國94年10月18日第一審判決（起訴案號：臺灣
臺北地方法院檢察署94年度偵字第4124號），提起上訴，本院判
決如下：
    主  文
原判決撤銷。
乙○○傷害人之身體，處有期徒刑伍月，如易科罰金，以佰元
折算壹日。
    事  實
一、甲○○係乙○○之弟媳，二人間具有家庭暴力防治法第三條
    第四款所定之家庭成員關係，乙○○因平日與甲○○偶有細
    故相處不睦而微有嫌隙，竟基於普通傷害之故意，於民國93
    年10月21日下午5時35分許，在臺北縣深坑鄉○○路○段20
    號住處前，見甲○○返家開啟大門之際，以拳頭毆打其左臉
    及手部等處，致甲○○受有左臉頰（0.1x0.4、0.1x0.1公分
    ）及上唇（0.2x0.1公分）擦傷、左手及左臂挫傷之傷害。
二、案經告訴人甲○○訴由臺北縣政府警察局新店分局報請臺灣
    臺北地方法院檢察署檢察官偵查起訴。
    理  由
一、訊據上訴人即被告乙○○矢口否認有何傷害告訴人甲○○之
    犯行，辯稱當日未與告訴人碰到面，伊並不在現場，更無傷
    害告訴人之行為等語。
二、經查：
  (一)上揭事實，業據告訴人甲○○於偵審中指訴綦詳，復有告訴
    人受傷後就診之台北市立萬芳醫院家庭暴力事件驗傷診斷書
    影本附卷可佐（偵卷第15頁）。
  (二)再被告於案發當（93年10月21日下午5時35分）日是否在場
    一節，於偵審中供述不一。被告於警訊時供稱：案發時伊有
    看見告訴人回到家門口，告訴人一直對伊嘮叨不停，又說伊
    沒有在做工作，叫伊搬出去住，那時候伊沒有理會告訴人，
    且沒有與其講任何話，就從家裡牽著腳踏車出門離去（偵卷
    第6頁）。被告對當日如何遇及告訴人之過程細節供述甚明
    ；被告於原審及本院雖改稱：當天伊一大早就出去，約下午
    5時5分至15分間到北深路2段188號2樓母親家中幫母親量血
    壓，當天並沒有看到告訴人云云（原審卷第48頁、本院卷第
    16頁），供述明顯歧異，所辯已難遽採。
  (三)至證人即被告之母葉劉錦滿於原審雖證稱：伊原與告訴人同
    住，於93年10月21日跌倒而搬去二兒子台北縣深坑鄉○○路
    ○段188號2樓之住處居住，被告每天都會去該處幫伊量血壓
    ，93年10月21日那天被告有去幫伊量血壓，從下午5點20 分
    到6點多才走，當日伊二媳婦范氏茄莉在家云云（原審卷第
    32頁正、背面）；證人即被告之二嫂范氏茄莉於原審亦證稱
    ：伊婆婆是93年端午節（6月）與伊同住（北深路2段188 號
    2樓），平日伊婆婆生病是被告照顧，他每天一定都會來伊
    北深路住處照顧婆婆並量血壓，大約4、5點的時候來。93
    年10月21日當天被告如同往常一樣來伊住處幫婆婆量血壓（
    原審卷第51、52頁），而均為附和被告之詞。惟觀諸該二證
    人之證詞，證人葉劉錦滿所稱其係於93年10月21日因在告訴
    人住處跌倒而搬至其二兒子住處，與證人范氏茄莉證述其係
    93年6月端午節搬至伊住處者明顯不合；再證人葉劉錦滿與
    范氏茄莉均一再證稱被告每日均來為葉劉錦滿量血壓，復與
    被告供稱伊不可能每日去為葉劉錦滿量血壓，因有時有事情
    之情（原審卷第57頁）不符，是證人等所言，矛盾已見，當
    係因與被告間之親屬關係而為迴護之詞，均不足採信。
  (四)綜上所陳，被告自身所供先後不一，與證人證述情節亦有矛
    盾之處，參以卷復台北市立萬芳醫院開立之告訴人家庭暴力
    事件驗傷診斷書，可證告訴人確於上開時間受有臉部、手部
    之傷勢，而徵之被告所供其平日與告訴人間之相處沒有講話
    之機會，亦無因細故爭吵之事（本院卷第16頁），茍依被告
    所供，衡情告訴人要無自戕以嫁禍於被告之理由，可徵被告
    確有前揭傷害犯行，被告所辯乃卸責之詞，不足採信，本件
    事證明確，被告犯行洵堪認定。
三、核被告所為，係犯刑法第二百七十七條第一項之傷害罪。原
    審以被告犯罪事證明確，予以論罪科刑，固非無見。惟查：
    被告於原審有選任吳宜財律師為辯護人，並為其到庭執行辯
    護事宜，惟原判決漏為該辯護人之記載，自有違誤。被告上
    訴仍執前詞否認犯罪，雖無理由，惟原判決既有上開可議之
    處，自應由本院予以撤銷改判。爰審酌被告犯罪之動機、目
    的、與告訴人之關係、犯罪後之態度及犯後未與告訴人達成
    和解等一切情狀，量處如主文第二項所示之刑，並諭知易科
    罰金之折算標準示懲。
據上論斷，應依刑事訴訟法第三百六十九條第一項前段、第三百
六十四條、第二百九十九條第一項前段，刑法第二百七十七條第
一項、第四十一條第一項前段，罰金罰鍰提高標準條例第一條前
段、第二條，判決如主文。
本案經檢察官鄭龍照到庭執行職務。
中    華    民    國     95    年    1    月    18    日
                  刑事第二十一庭審判長法  官  溫耀源
                                      法  官  邱同印
                                      法  官  段景榕
以上正本證明與原本無異。
不得上訴。
                                      書記官  陳靜姿
中    華    民    國    95    年    1     月    18    日
附錄：本案論罪科刑法條全文
刑法第二百七十七條
傷害人之身體或健康者，處三年以下有期徒刑、拘役或一千元以
下罰金。
犯前項之罪因而致人於死者，處無期徒刑或七年以上有期徒刑；
致重傷者，處三年以上十年以下有期徒刑。


司法院資訊處製作；財團法人民間司法改革基金會備份。
